【裁判字號】    99,訴,1043
【裁判日期】    991123
【裁判案由】    違反毒品危害防制條例
【裁判全文】
臺灣屏東地方法院刑事判決              99年度訴字第1043號
公  訴  人  臺灣屏東地方法院檢察署檢察官
被      告  林承志
上列被告因違反毒品危害防制條例案件，經檢察官提起公訴（99
年度毒偵字第1729、1756號），因被告於準備程序中就被訴事實
為有罪之陳述，經告知簡式審判程序之旨，並聽取當事人之意見
後，經本院合議庭裁定由受命法官獨任進行簡式審判程序，茲判
決如下：
    主  文
林承志施用第一級毒品，共貳罪，均累犯，各處有期徒刑壹年。
應執行有期徒刑壹年拾月。
    事  實
一、林承志前於民國93年間因施用毒品案件，經本院以93年度毒
    聲字第501 號裁定送觀察、勒戒後，因認無繼續施用傾向，
    於93年9 月23執行完畢釋放，並由臺灣屏東地方法院檢察署
    檢察官以93年度毒偵字第1377號為不起訴處分確定。又於95
    年間因施用第一級毒品案件，經本院以95年度訴字第103 號
    判決判處有期徒刑1 年，於96年9 月9 日因縮短刑期執行完
    畢。再於97年間因施用第一級毒品案件，經本院以97年度訴
    字第77號判決判處有期徒刑1 年3 月，於98年5 月26日因縮
    短刑期假釋出監並付保護管束，於98年7 月7 日保護管束期
    滿，假釋未經撤銷，而以已執行完畢論。詎猶不知悔改，明
    知海洛因及甲基安非他命分別經公告列為毒品危害防制條例
    第2 條第1 項第1 、2 款之第一級毒品及第二級毒品，非經
    許可，不得持有、施用，竟基於施用第一級毒品海洛因及第
    二級毒品甲基安非他命之犯意，先後：(1)於99年4 月20日上
    午7 時許，在其位於屏東縣車城鄉○○村○○路24號住宅內
    ，以將海洛因及甲基安非他命摻水溶解置入注射針筒後注入
    體內方式，同時施用海洛因及甲基安非他命1 次。嗣於99年
    4 月21日因另涉竊盜案件為警查獲，並於當日偵訊時，就上
    揭未經發覺之犯行主動向承辦檢察官供承不諱，自首而接受
    裁判，並經其同意後採尿送驗，檢驗結果呈嗎啡及甲基安非
    他命陽性反應，乃查悉上情。(2)於99年5 月9 日下午4 時許
    ，在其上開住宅內，以上揭方式，同時施用海洛因及甲基安
    非他命1 次。嗣於同日因形跡可疑為警盤查，並於當日承辦
    員警詢問時，就上揭未經發覺之犯行主動向承辦員警供承不
    諱，自首而接受裁判，復經其同意後採尿送驗，檢驗結果呈
    嗎啡及甲基安非他命陽性反應，始知悉上情。
二、案經屏東縣政府警察局恆春分局報請臺灣屏東地方法院檢察
    署檢察官偵查起訴。
    理  由
一、按除被告所犯為死刑、無期徒刑、最輕本刑為3 年以上有期
    徒刑之罪或高等法院管轄第一審案件者外，於法院行準備程
    序進行中，被告先就被訴事實為有罪之陳述時，審判長得告
    知被告簡式審判程序之旨，並聽取當事人、代理人、辯護人
    及輔佐人之意見後，裁定進行簡式審判程序；受命法官行準
    備程序，與法院或審判長有同一之權限，刑事訴訟法第 273
    條之1 第1 項、第279 條第2 項前段分別定有明文。查本件
    被告林承志所犯非為死刑、無期徒刑、最輕本刑為3 年以上
    有期徒刑之罪或高等法院管轄第一審案件，其於本院99年11
    月9 日準備程序進行中，先就前揭被訴事實為有罪之陳述（
    見本院卷第26頁），經受命法官告知簡式審判程序之旨，並
    聽取當事人之意見後，本院合議庭認無不得或不宜改依簡式
    審判程序進行之處，爰依刑事訴訟法第273 條之1 第1 項，
    裁定本件由受命法官獨任進行簡式審判程序。並依刑事訴訟
    法第159 條第2 項、第273 條之2 規定，本件不適用同法第
    159 條第1 項關於傳聞法則之規定，證據調查亦不受同法第
    159 條第1 項、第161 條之2 、第161 條之3 、第163 條之
    1 及第164 條至第170 條規定之限制，合先敘明。
二、上揭事實，業據被告於本院準備程序及審理時均坦承不諱（
    見本院卷第26頁、第89頁），另將被告分別於99年4 月21日
    下午3 時40分許、同年5 月9 日夜間6 時40分許所採集之尿
    液，送台灣檢驗科技股份有限公司鑑定，經以EIA 酵素免疫
    分析法初步檢驗、並以GC／MS氣相層析／質譜儀法確認檢驗
    ，結果判定確呈嗎啡及甲基安非他命陽性反應，有屏東縣政
    府警察局恆春分局毒品案真實姓名對照表2 紙、勘察採證同
    意書1 紙、台灣檢驗科技股份有限公司99年5 月18日編號KH
    /2010/00000000號濫用藥物檢驗報告1 紙、採尿同意書1 紙
    、台灣檢驗科技股份有限公司99年6 月2 日編號KH/2010/00
    000000號濫用藥物檢驗報告1 紙在卷可稽（分見恆警刑義字
    第0990010897號卷第9 、10、12頁，恆警刑溪字第09900114
    42號卷第19、20、23頁），可知被告確有於上揭採尿前施用
    海洛因及甲基安非他命甚明，適足補強被告自白，堪認被告
    自白與事實相符，應屬真實。本件事證明確，被告犯行洵堪
    認定。
三、按施用第一、二級毒品為犯罪行為，毒品危害防制條例第10
    條第1 項及第2 項各定有處罰明文。故施用該毒品者，依前
    揭規定本應科以刑罰，惟基於施用毒品之人，兼有病患屬性
    ，乃於刑事政策上對合於一定條件之施用者，依同條例第20
    條、第23條之規定，施以觀察、勒戒及強制戒治之治療，期
    以保安處分替代刑罰，戒斷其身、心癮。惟亦僅限於「初犯
    」及「5 年後再犯」2 種情形，始應先經觀察、勒戒或強制
    戒治程序，不能逕行起訴，亦即設為施用毒品罪起訴條件之
    限制。但倘被告於5 年內已再犯，經依法再為保安處分或追
    訴處罰者，縱其第3 次（或第3 次以上）施用毒品之時間，
    在初犯之保安處分執行完畢釋放5 年以後，即非屬「5 年後
    再犯」之情形，且因前有「5 年內再犯」情形，顯見其再犯
    率甚高，原實施之保安處分無法收其實效，毋庸仍予寬典處
    遇，而應依該條例第10條逕予刑罰制裁，最高法院著有99年
    度台非字第246 號判決可資參照。查被告有事實欄一所載之
    施用毒品紀錄，有臺灣高等法院被告前案紀錄表1 份在卷可
    按，其於93年9 月23觀察、勒戒執行完畢釋放後5 年內，即
    於95年間再因施用第一毒品案件經科刑並執行完畢，參諸上
    揭最高法院判決要旨，縱其本次施用毒品之時間已在上揭觀
    察、勒戒執行完畢釋放5 年之後，仍應依法追訴處罰。
四、按海洛因、甲基安非他命分別為毒品危害防制條例第2 條第
    2 項第1 款、第2 款所明定之第一、二級毒品，未經許可，
    不得持有及施用。核被告事實欄一、(1)及(2)所為，均係犯同
    條例第10條第1 項之施用第一級毒品罪及同條第2 項之施用
    第二級毒品罪。又其持有海洛因、甲基安非他命後進而施用
    ，其持有之低度行為均應為其施用之高度行為所吸收，俱不
    另論罪。另被告先後2 次犯行，均係同時施用海洛因及甲基
    安非他命，乃以一行為同時觸犯施用第一級毒品罪及第二級
    毒品罪，為想像競合犯，均應依刑法第55條規定，從一重之
    施用第一級毒品罪處斷。公訴意旨認事實欄一、(1)係分別施
    用海洛因、甲基安非他命各1 次，並認應分論併罰云云，然
    查施用毒品並無一定之方式，海洛因、甲基安非他命亦非不
    能混合同時施用，被告辯稱係同時施用等語（見本院卷第26
    頁），已難謂全屬無稽。況據起訴書所載證據，僅足證明被
    告確曾於99年4 月21日下午3 時40分許採尿前，曾有施用海
    洛因及甲基安非他命犯行，尚難據此認定被告係分別施用抑
    或同時施用，且綜觀全案卷證亦別無任何積極證據足認被告
    係分別施用海洛因及甲基安非他命，則公訴意旨所認事實既
    無從證明，依罪疑唯輕法則，自應為被告有利之認定，應認
    被告上揭所辯尚非不可採信，準此，公訴意旨上揭所認，似
    有未洽，附此敘明。再被告所犯上開2 罪，犯意各別，行為
    互殊，應予分論併罰。復被告有前揭事實欄一所載科刑執畢
    紀錄，有臺灣高等法院被告前案紀錄表1 份在卷供參，其受
    有期徒刑之執行完畢，5 年以內故意再犯本件有期徒刑以上
    之2 罪，均為累犯，應依刑法第47條第1 項規定，加重其刑
    。另查被告因另涉竊盜罪受檢察官訊問時，在檢察官知悉其
    事實欄一、(1)之犯行前，即主動向檢察官供承上揭犯行並經
    檢察官諭知其犯行為自首（見恆警刑義字第0990010897號卷
    第1 頁）；被告於承辦員警就其事實欄一、(2)之犯行產生具
    體懷疑前即自首等情，亦有承辦員警製作之查獲施用毒品案
    件報告表1 紙在卷可稽（見恆警刑溪字第0990011442號卷第
    18 頁 ），堪認被告犯上開2 罪後，均在有偵查犯罪職權之
    公務員發覺犯罪前即已自首，並坦然受本院裁判，已符合刑
    法第62條前段自首規定之要件，爰均依該規定減輕其刑。另
    就事實欄一、(1)部分犯行屏東縣政府警察局恆春分局偵查佐
    於所製作之查獲施用毒品案件報告表上勾選「驗尿結果已顯
    示毒品陽性反應」選項，與檢察官所諭知相歧，顯係誤認；
    另事實欄一、(2)部分犯行，雖蒞庭檢察官認被告是毒品列管
    人口而驗尿非屬自首云云（見本院卷第26頁），然查被告係
    因行跡可疑遭警盤查，業據被告自承在卷（見恆警刑溪字第
    0990011442號卷第3 頁），復綜觀全案卷證，尚無何證據證
    明承辦員警已有確切根據得合理可疑被涉犯上揭施用毒品罪
    後，始對被告實施盤查，自無從論斷所謂行跡可疑是否係指
    承辦員警已知悉被告涉犯上揭施用毒品罪。況承辦員警亦自
    認在其產生具體懷疑前，被告即已向其自首犯罪，業敘明如
    前，足認承辦員警於盤查前應尚未知悉被告涉犯上揭施用毒
    品罪，綜上，自難僅依被告為毒品列管人口，即認被告向承
    辦員警坦承上揭施用毒品罪部分不符自首要件，公訴人前揭
    所認，尚有未洽，均併此敘明。又被告所犯上開2 罪，均有
    前揭刑度之加重及減輕事由，俱依刑法第71條第1 項規定，
    先加後減之。爰審酌被告有多次施用毒品前科，經觀察、勒
    戒，並判處徒刑仍未能戒除毒癮，而再犯本案，顯見其對未
    能堅決戒除毒癮，素行非佳，然施用毒品自害其身，所生危
    害非大，且事後坦承犯罪、尚具悔意，犯後態度堪稱良好，
    復衡其犯罪動機、目的及手段等一切情狀，分別量處如主文
    所示之刑，並定其應執行之刑。末查，被告持有之海洛因、
    甲基安非他命均已施用耗盡，未扣案供施用毒品所用之注射
    針筒亦已丟棄滅失，業據被告供承明確（見本院卷第26頁）
    ，且亦無證據證明現尚存在，爰不併予宣告沒收，附此敘明
    。
據上論斷，應依刑事訴訟法第273 條之1 第1 項、第299 條第 1
項前段，毒品危害防制條例第10條第1 項、第2 項，刑法第11條
前段、第55條、第47條第1 項、第62條前段、第51條第5 款，判
決如主文。
本案經檢察官陳立興到庭執行職務。
中    華    民    國    99    年    11    月    23    日
                  刑事第五庭    法  官  黃柏霖
以上正本證明與原本無異。
如不服本判決應於收受判決後10日內向本院提出上訴書狀，並應
敘述具體理由；其未敘述上訴理由者，應於上訴期間屆滿後20日
內向本院補提理由書（均須按他造當事人之人數附繕本）「切勿
逕送上級法院」。
中    華    民    國    99    年    11    月    23    日
                                書記官  史安琪
附錄本案論罪科刑法條：毒品危害防制條例第10條第1 項、第2
項。
毒品危害防制條例第10條
施用第一級毒品者，處 6 月以上 5 年以下有期徒刑。
施用第二級毒品者，處 3 年以下有期徒刑。

司法院資訊處製作；財團法人民間司法改革基金會備份。
